臺灣高等法院刑事判決　　　　　　　 100年度上易字第1860號
上　訴　人
即　被　告　何金煥
上列上訴人因公共危險案件，不服臺灣板橋地方法院100年度易
第1762號，中華民國100年7月11日第一審判決（起訴案號：台灣
板橋地方法院檢察署100年度偵字第9288號、第9726號），提起
上訴，本院判決如下：
    主  文
上訴駁回。
    事實及理由
一、本案經本院審理結果，認原審以何金煥失火燒燬現供人使用
    之住宅，處有期徒刑3月，如易科罰金，以新臺幣1仟元折算
    1日。核其認事用法及量刑均無不當，應予維持，並引用第
    一審判決書記載之事實、證據及理由（如附件）。
二、被告上訴意旨, 仍執原審於辯解，以其當日並未使用電熨斗
    ，本件失火之原因，並非其不當使用電熨斗造成。退步言之
    ，如認為有過失，自己房屋亦遭燒燬，請給予緩刑宣告云云
    。
三、經查原審法院認定被告何金煥於民國99年12月16日下午5時
    許，在新北市○○區○○路73號5樓加蓋之房屋內之工作檯
    上使用電熨斗後，應注意謹慎使用電器用品，以避免因持續
    加熱造成引燃可燃物，且依其從事衣物整燙之專門智識經驗
    及當時現場等情況，並無不能注意之情事，竟疏於注意，未
    關閉電熨斗電源，即離開到同址73號4樓住處用膳後，再至
    同址75號4樓住處臥室睡覺，嗣於同日晚間7時許，73號5樓
    屋內工作檯之電熨斗因持續加熱，引燃桌面等易燃物品，因
    而大火燃燒及延燒，導致同址73號5樓、75號5樓、73號4樓
    、75號4樓自己房屋及相鄰之林聖璽、王海燕（岳崇凱之妻
    ）所有現供人使用之新北市○○市○○路71號、77號4樓及5
    樓房屋燒損之情形。業據證人即被害人林聖璽於警詢及偵查
    中、證人即被害人岳崇凱於警詢中、證人即被害人王海燕、
    證人即被告配偶許燕琴於偵查中證述甚詳（見偵查卷一第14
    頁至第17頁、偵查卷二第4頁、第5頁、第86頁至第90頁）。
    且被告自承所使用之電熨斗在下樓吃飯時，並未將插頭拔掉
    等情（見原審卷第27頁）。復有新北市政府消防局火災原因
    調查鑑定書（下稱火災鑑定書）內含火災原因調查鑑定摘要
    、火災現場勘查人員簽到表、火災現場勘查紀錄及原因研判
    、火災出動觀察紀錄、談話筆錄、火災現場平面圖及物品配
    置圖、火災鑑定實驗室化學證物鑑定報告書、火災現場照片
    共計73張附卷可稽（見偵查卷二第8頁至第78頁）。該新北
    市政府消防局調查人員於現場勘查起火處所，並未發現危險
    物品、化工原料或容器置放該處附近，且未發現儲放任何常
    溫下足以自燃之危險物品；被告談話筆錄所述該處亦無置放
    任何危險物品，故可排除上述之類似物品引（自）燃之可能
    性。另清理、檢視起火處所附近並未發現有縱火加速劑急速
    燃燒、殘留之痕跡；亦未發現盛有促燃劑之容器及任何延遲
    點火裝置，且採集證物鑑析後，無檢出含有可燃性液體成分
    。另依被告談話筆錄所述其經由室外梯上樓察看時，73號5
    樓大門未發現被破壞痕跡，亦未發現可疑人物逗留；故可排
    除因人為縱火引燃之可能性。又清理、檢視起火處所附近並
    未發現有菸蒂、線香等微小火源遺留之跡證，亦未發現盛裝
    之容器。雖據被告談話筆錄所述，案發當日約15時至16時有
    朋友來訪，期間並有抽菸行為，惟被告表示當日約17時許離
    開5樓時仍無異狀等情，故可排除因遺留火種引燃之可能性
    。另調查人員於上址73號5樓之工作檯靠南側附近掘獲一電
    熨斗，檢視電熨斗後端插頭墊片呈現兩段變色情形。顯示該
    插頭於案發時應插於插座內，檢視電熨斗附近物品有受燒燒
    融及碳化情形，且將電熨斗移除後發現有向下燒熔及碳化情
    形、下方並遺有部分布料殘跡，研判該電熨斗應有加熱使用
    情形。而由工作檯亦僅有靠近熨斗置放處之桌面有受燒碳化
    及燒失情形，餘處桌面正、反面仍可發現部分原色。另據被
    告之兒子何仁傑表示成功路73號5樓（頂樓加蓋）之電源係
    由73號4樓提供，而由案發後檢視73號4樓配電箱之無熔絲開
    關位於開啟狀態，顯示該址案發時為通電狀態。上述資料研
    判應為該電熨斗使用不當而持續加熱造成後續引燃附近可燃
    物。綜合上述，經排除其他可能發生之原因後，研判本案起
    火原因以電氣因素引燃之可能性較高，而起火（戶）處為中
    和市○○路73號5樓（頂樓加蓋）工作檯偏南側處附近處所
    等情（見火災鑑定書（四）起火原因研判及（五）結論）。
    綜合上述證據，相互勾稽認定本件火災之起火點確係在新北
    市○○區○○路73號5樓（頂樓加蓋）工作檯偏南側之電熨
    斗附近，且起火原因應係電氣因素引燃附近可燃物所造成本
    件火災無訛。於判決理由內詳為說明，並以被告所辯未使用
    電熨斗，可能為他人丟擲易燃物品至其屋內導致火災，不可
    採信，加以指駁。審酌被告因疏未注意，致造成本案火災之
    發生，分別燒燬現供自己使用之住宅，並延燒而燒燬現供他
    人居住使用之住宅及他人所有之物品，除造成公共危險外，
    並對他人之財產造成損害，被告所生之危害甚大。參以被告
    已與被害人王海燕達成和解，惟於迄未與被害人林聖璽達成
    和解，被告一時疏失，惡性尚非重大，且自身之財產亦遭燒
    燬而受有損失，並無其他前科紀錄，量處前揭之刑，併諭知
    易科罰金折算標準，以示懲儆。其認事用法均無不合，量刑
    也很妥適。被告上訴意旨，仍執前詞，否認犯罪，並不可採
    ，其上訴核無理由，應予駁回。又被告雖屬過失行為，但造
    成被害人房屋燬損之重大損害，又未與林聖璽達成和解，尚
    不宜宣告緩刑，附此說明。
據上論斷，應依刑事訴訟法第368條，刑法第373條，判決如主文
。
本案經檢察官曾忠己到庭執行職務。
中    華    民    國    100   年    9     月    13    日
                  刑事第十一庭審判長法  官  許宗和
                                    法  官  沈君玲
                                    法  官  趙功恆
以上正本證明與原本無異。
不得上訴。
                                    書記官  陳佳伶
中    華    民    國   100    年    9     月    13    日
附錄：本案論罪科刑法條全文
中華民國刑法第173條
放火燒燬現供人使用之住宅或現有人所在之建築物、礦坑、火車
、電車或其他供水、陸、空公眾運輸之舟、車、航空機者，處無
期徒刑或 7 年以上有期徒刑。
失火燒燬前項之物者，處 1 年以下有期徒刑、拘役或 5 百元以
下罰金。
第 1 項之未遂犯罰之。
預備犯第 1 項之罪者，處 1 年以下有期徒刑、拘役或 3 百元
以下罰金。